【裁判字號】    90,易,569
【裁判日期】    900607
【裁判案由】    違反著作權法
【裁判全文】
臺灣高雄地方法院刑事判決                            九十年度易字第五六九號
    公  訴  人  臺灣高雄地方法院檢察署檢察官
    被      告  丙○○
右列被告因違反著作權法案件，經檢察官提起公訴（八十九年度偵續字第二一一號）
，本院判決如左：
    主  文
丙○○無罪。
    理  由
一、公訴意旨略以：被告丙○○明知「買醉」、「一代女皇」、「海角天涯」、「珍
    重我的愛」及「港邊甘是男性傷心的所在」等歌曲係丁○○○○份有限公司（下
    稱美華公司）享有著作權之音樂著作，未經美華公司之同意不得擅自公開演出前
    揭歌曲，詎其竟未經美華公司同意或授權，自八十八年八月間某日起，與康仙正
    （業為不起訴分）基於共同犯罪之意思聯絡，由康仙正提供其向點唱家企業股份
    有限公司（下稱點唱家公司）所購買之投幣式電腦伴唱機，置於丙○○所經營位
    於高雄縣岡山鎮○○○路二二之七號「吳玉小吃部」內，供不特定客人投幣點唱
    ，利用不知情之顧客點播公開伴唱，經由伴唱機而以公開演出上開詞曲之方法連
    續侵害美華公司之著作財產權多次，所得則由康仙正、丙○○二人均分。嗣於八
    十八年十二月四日十二時許，經警持檢察官核發之搜索票在上址查獲，並扣得電
    腦伴唱機乙台、點歌目錄乙本。因認被告涉犯著作權法第九十二條之擅自以公開
    演出之方法侵害他人之著作財產權罪嫌。
二、公訴人認被告丙○○涉有前述罪嫌，無非係以伴唱機中確錄製有上揭五首歌曲，
    被告坦承有於前開店內設置電腦點唱機，供顧客點唱，並經告訴代理人宋育才指
    述明確，且有查證紀錄表及消費帳單各七紙在卷足稽，復有扣案之電腦伴唱機乙
    台、點歌目錄表乙本及點唱歌曲照片十一張足佐，次查，被告並未自康仙正處取
    得公開演出授權書，而「買醉」、「一代女皇」、「海角天涯」、「珍重我的愛
    」及「港邊甘是男性傷心的所在」等歌曲係由寶麗金音樂出版管理股份有限公司
    讓予告訴人，由告訴人取得著作權，有著作財產權讓與證明書影本附卷可參等語
    ，為其論據。訊據被告丙○○堅詞否認有公訴人所指之前述犯行，辯稱：康仙正
    寄放時，有告訴伊該伴唱機是有版權的，伊才供其寄放在店裡供客人唱，不知這
    樣會犯法，直到美華公司來查，我才知道這五首歌有著作權，且其亦不確知是否
    曾有其他客人曾點唱該五首歌曲等語。
三、按犯罪事實應依證據認定之，無證據不得推定其犯罪事實。又不能證明被告犯罪
    者，應諭知無罪之判決，刑事訴訟法第一百五十四條、第三百零一條第一項分別
    定有明文。又認定不利於被告之事實，須依積極證據，苟積極證據不足為不利於
    被告事實之認定時，即應為有利於被告之認定，更不必有何有利之證據；認定犯
    罪事實應依證據，刑事訴訟法所明定，故被告否認犯罪事實所持之辯解，縱屬不
    能成立，仍非有積極證據足以證明其犯罪行為，不能遽為有罪之認定，最高法院
    亦分別著有三十年度上字第八一六號、第一八三一號判例可資參照。經查告訴人
    美華公司與點將家企業股份有限公司就上開五首歌曲是否經戊○○○○限公司授
    予公開播放權，頗有爭執，此據證人即點將家公司法務人員甲○○，暨告訴代理
    人乙○○各提出相關契約等證明文件為憑。是其間孰是孰非，事涉專業判斷，誠
    非一般大眾所可完全理解。而本件之伴唱機，該機內錄有包括系爭「買醉」等五
    首歌曲在內之三、四千首歌曲，點將家公司並將其曲名、編號印刷於點歌簿內，
    並於點歌簿之下方記載著作權登記字號，康仙正並向被告丙○○保證上開伴唱機
    內之歌曲均享有合法授權，亦據康仙正於偵查中供承在卷。以被告僅是小吃部之
    負責人，未必知悉其內五首歌曲有問題，是被告所辯其因上情認有權使用上開電
    腦伴唱機，而無侵害告訴人著作權之不法犯意，至堪採信，此外復查無其他積極
    證據足以證明被告有何違反著作權法情事，其犯罪即屬不能證明，自應為被告無
    罪之諭知。
據上論斷，應依刑事訴訟法第三百零一條第一項，判決如主文。
中      華      民      國    九十      年      六      月      七      日
                              臺灣高雄地方法院刑事第一庭
                                      法  官    郭佳瑛
右正本證明與原本無異。
如不服本判決，應於判決送達後十日內，向本院提出上訴狀。
                                      書記官    王美玲
中    華    民    國      九十      年      六      月      八      日


司法院資訊處製作；財團法人民間司法改革基金會備份。
